【裁判字號】    97,聲,2894
【裁判日期】    970912
【裁判案由】    聲請迴避
【裁判全文】
臺灣高等法院刑事裁定                  97年度聲字第2894號
聲  請  人  社團法人台北律師公會
            乙○○○○○律師事務所
聲 請 人兼
上二代表人  甲○○
上列聲請人因偽造文書案件，聲請台灣台北地方法院全院法官迴
避，本院裁定如下：
    主  文
聲請駁回。
    理  由
一、聲請人即社團法人台北律師公會之代表人甲○○並未提出任
    何得證明其具有台北律師公會代表人資格之資料，以供本院
    審酌。是本件聲請人台北律師公會之聲請因非經有代表資格
    之代表人提出，其聲請為不合法，應予駁回，核先敘明。
二、按「聲請推事迴避，應以書狀舉其原因向推事所屬法院為之
    。但於審判期日或受訊問時，得以言詞為之」「聲請迴避之
    原因及前條第二項但書之事實，應釋明之」「推事迴避之聲
    請，由該推事所屬之法院以合議裁定之，其因不足法定人數
    不能合議者，由院長裁定之；如並不能由院長裁定者，由直
    接上級法院裁定之」，刑事訴訟法第20條第1項、第2項及第
    21條第1 項條分別定有明文。次按，聲請法官迴避，係當事
    人就特定法官承辦特定案件，認該法官有刑事訴訟法第18條
    第1款法官有前（17）條應自行迴避情形而不自行迴避，第2
    款法官有前（17）條以外情形，足認其執行職務有偏頗之虞
    規定之情形，而向法官所屬法院聲請該法官迴避，此觀刑事
    訴訟法第17條、第18條、第20條等規定自明。又所謂「足認
    其執行職務有偏頗之虞者」係指法官與訴訟關係人具有故舊
    恩怨等關係，其審判恐有不公平者，或指以一般通常之人所
    具有之合理觀點，對於該承辦法官能否為公平之裁判，均足
    產生懷疑，且此種懷疑之發生，存有其完全客觀之原因，而
    非僅出諸當事人自己主觀之判斷者，始足當之，最高法院19
    年度抗字第285號及79年度台抗字第318號判例可資參照。經
    查：
  (一)刑事訴訟法第17條第8 款所謂「推事曾參與前審之裁判應自
    行迴避者」，係指其對於當事人所聲明不服之裁判，曾經參
    與，按其性質，不得再就此項不服案件執行裁判職務而言，
    至推事曾參與第二審之裁判，經上級審發回更審後，再行參
    與，其前後所參與者，均為第二審之裁判，與曾參與當事人
    所不服之第一審裁判，而再參與其不服之第二審裁判者不同
    ，自不在應自行迴避之列（最高法院29年上字第3276號判例
    意旨參照），故就法官參與前審裁判應迴避之規定，僅限於
    上述之類型，法官參與其他非當事人所聲明不服之裁判，不
    在應自行迴避之列。又法官於該管案件為被告者，始應自行
    迴避，不得執行職務，如係另案為被告者，自不在此限。又
    法官曾為該管案件之證人始應自行迴避，如僅係當事人聲請
    傳喚但尚未具結作證，自亦不在此規定之列至明。
  (二)本件聲請人主張台灣台北地方法院全院法官迴避等情，並未
    舉出其所指應迴避之人有何前述應迴避之原因，僅概括以有
    偏頗之虞，聲請台灣台北地方法院全院迴避，核非上揭刑事
    訴訟法所定聲請法官迴避之法定事由。
三、綜上，揆諸前揭刑事訴訟法明文及最高法院判例意旨，聲請
    人聲請台灣台北地方法院全院法官迴避，於法不合，不能准
    許，應裁定駁回之。
據上論斷，爰依刑事訴訟法第21條第1項，裁定如主文。
中    華    民    國    97    年    9     月    12    日
                  刑事第十一庭  審判長法  官  張連財
                                      法  官  林明俊
                                      法  官  楊照男
以上正本證明與原本無異。
如不服本裁定，應於收受送達後五日內向本院提出抗告狀。
                                      書記官  陳秋雄
中    華    民    國    97    年    9     月    12    日


司法院資訊處製作；財團法人民間司法改革基金會備份。
